臺灣臺北地方法院民事判決
111年度簡上字第263號
上  訴  人  富邦產物保險股份有限公司

法定代理人  賴榮崇  
訴訟代理人  鍾富丞  
            唐若心  
            許晏庭  
            沈志揚  
被上訴人    王永豹  


上列當事人間請求損害賠償事件，上訴人對於民國111年3月9日
本院新店簡易庭111年度店簡字第79號第一審判決提起上訴，經
本院於民國111年9月21日言詞辯論終結，判決如下：
　　主　    文
原判決關於駁回上訴人後開第二項之訴部分，及該部分訴訟費用
（除確定部分外）之裁判均廢棄。
被上訴人應再給付上訴人新臺幣參拾貳萬陸仟肆佰肆拾陸元，及
自民國一百一十年十一月二十日起至清償日止，按週年利率百分
之五計算之利息。
其餘上訴駁回。
第一審（除確定部分外）、第二審訴訟費用由被上訴人負擔五分
之四，餘由上訴人負擔。
    事實及理由
壹、程序事項：被上訴人經合法通知未於言詞辯論期日到場，核
    無民事訴訟法第386條所列各款情形，爰依上訴人之聲請，
    由其一造辯論而為判決。
貳、實體事項：
一、上訴人主張：上訴人承保之訴外人邱陳雅蕙所有車牌號碼00
    0-0000號自用小客車（下稱系爭車輛），於民國109年5月8
    日，在新北市新店區僑信路與同路56巷口，因被上訴人駕駛
    車牌號碼000-0000號營業小客車有左轉彎未讓左方直行車先
    行之過失而發生碰撞，致系爭車輛受損。系爭車輛於投保時
    之市值為新臺幣（下同）114萬9,000元，事故發生時之價值
    經估定為105萬7,080元，經估價維修金額為106萬7,776元，
    上訴人業已依保險契約理賠必要費用合計105萬7,080元，故
    依保險法第53條規定取得代位求償權。另因系爭車輛維修金
    額超出車輛價值，無維修實益，甚或因維修過程中追加工資
    及零件費用所在多有，導致修車費用遠超出市價，且亦有因
    事故車導致市值減損之情形，故將其報廢，殘體標售金額為
    17萬6,000元；縱以車輛得以修繕計算修車所需必要費用，
    系爭車輛修繕後仍因其為事故車導致市值大幅減少，亦應就
    此部分計算車輛價值減損為損害賠償基礎。另依新北市政府
    車輛行車事故鑑定會新北車鑑字第0000000號鑑定意見書（
    下稱系爭鑑定意見書）鑑定意見，邱陳雅蕙有未注意車前狀
    況之過失，被上訴人有左轉彎未讓左方直行車先行之過失，
    為肇事主因，故被上訴人應分擔60％肇事責任，上訴人得向
    被上訴人請求52萬8,648元【計算式：（105萬7,080元－17萬
    6,000元）×60％＝52萬8,648元】。爰依侵權行為與保險代位
    之法律關係提起本件訴訟等語。並於原審聲明：被上訴人應
    給付上訴人52萬8,648元，及自起訴狀繕本送達翌日起至清
    償日止，按週年利率5％計算之利息。
二、被上訴人經合法通知，未於言詞辯論期日到場，亦未提出書
    狀作任何聲明或陳述。　　
三、原審為上訴人一部勝訴、一部敗訴之判決，即判命被上訴人
    應給付上訴人13萬7,954元，及自110年11月19日起至清償日
    止，按週年利率5％計算之利息。上訴人就其敗訴部分提起上
    訴，並上訴聲明：㈠原判決不利上訴人部分廢棄。㈡被上訴人
    應再給付上訴人39萬0,694元，及自起訴狀繕本送達翌日起
    至清償日止，按週年利率5％計算之利息（被上訴人就其不利
    部分，即上開判命應給付部分未據上訴，該部分業已確定）
    。
四、得心證之理由：
　㈠查上訴人承保邱陳雅蕙所有之系爭車輛，於109年5月8日，在
    新北市新店區僑信路與同路56巷口，因被上訴人駕駛車牌號
    碼000-0000號營業小客車有左轉彎未讓左方直行車先行之過
    失而發生碰撞，致系爭車輛受損，上訴人業已依保險契約理
    賠必要費用合計105萬7,080元給邱陳雅蕙，另系爭車輛業經
    報廢，殘體標售金額為17萬6,000元等情，業經上訴人提出
    新北市政府警察局道路交通事故當事人登記聯單及新北市政
    府警察局新店分局110年10月29日回函檢送本件交通事故之
    相關資料（見原審卷第15、61至91頁）、新北市政府車輛行
    車事故鑑定會鑑定意見書（見原審卷第19至23頁）、邱陳雅
    蕙之駕駛執照、系爭車輛行車執照（見原審卷第25頁）、汽
    （機）車險理賠申請書、汽車險重大賠案工料理算明細表、
    賓航賓士中和廠開立之估價單（見原審卷第27、29、31至43
    頁）、系爭車輛事故後照片（見原審卷第45至49頁）、車輛
    異動登記書、汽車新領牌照登記書、系爭車輛標售價格資料
    表（見原審卷第51至55頁）；又被上訴人經合法通知，未於
    言詞辯論期日到場，亦未提出書狀作何聲明或陳述以供本院
    參酌，依法視同自認，是上情自堪信為真實，自應認被上訴
    人應依侵權行為之法律關係，賠償上訴人因本件交通事故所
    受之損害。
　㈡按被保險人因保險人應負保險責任之損失發生，而對於第三
    人有損失賠償請求權者，保險人得於給付賠償金額後，代位
    行使被保險人對於第三人之請求權；但其所請求之數額，以
    不逾賠償金額為限，保險法第53條第1項定有明文。查上訴
    人為保險人，已依其與邱陳雅蕙間之保險契約，就本件交通
    事故依保險契約理賠必要費用合計105萬7,080元給邱陳雅蕙
    等情，業如前述，是上訴人自得依前開規定取得邱陳雅蕙對
    被上訴人之侵權行為損害賠償請求權，先予敘明。
　㈢又按故意或過失，不法侵害他人之權利者，負損害賠償責任
    ；汽車、機車或其他非依軌道行駛之動力車輛，在使用中加
    損害於他人者，駕駛人應賠償因此所生之損害，民法第184
    條第1項前段、第191條之2前段分別定有明文。另負損害賠
    償責任者，除法律另有規定或契約另有訂定外，應回復他方
    損害發生前之原狀。不能回復原狀或回復顯有重大困難者，
    應以金錢賠償其損害，民法第213條第1項、第215條分別定
    有明文。又民法第215條所謂回復顯有重大困難者，係指回
    復原狀需時過長、需費過鉅或難得預期之結果之情形而言（
    最高法院84年度台上字第1242號判決意旨參照）。另於回復
    原狀之必要費用顯逾其物價值之情形，若仍准許被害人得請
    求賠償修復費用，與維持物之價值不合比例，非惟不符經濟
    效率，亦有違誠信公平原則。此時應由加害人以金錢賠償其
    物之價值利益，即足填補被害人之損害（最高法院107年度
    台上字第1145號判決意旨參照）。經查，系爭車輛於109年5
    月間尚未發生事故前之正常車況之價值為95萬元等情，經本
    院送請台灣區汽車修理公業同業公會鑑定，並經該會於111
    年7月22日查復在案（見簡上卷第95頁），然系爭車輛因本
    件交通事故發生後所需之全部修繕費用為150萬8,811元，並
    經上訴人就汽車險重大賠案工料理算後與修繕系爭車輛所需
    之必要費用為106萬7,776元等情，有賓航賓士中和廠開立之
    估價單、理算明細表附卷為證（見原審卷第29至43頁），且
    系爭車輛依據上述估價單修繕完成後之價值為75萬元等情，
    亦有上述台灣區汽車修理公業同業公會111年7月22日之回函
    為據（見簡上卷第95頁），顯見系爭車輛於系爭交通事故發
    生時之價值為95萬元，受損後回復原狀之必要修復費用為1,
    06萬7,776元，修復後之殘值為75萬元等情，是系爭車輛回
    復原狀所需必要費用已逾其物之價值，且其間差距高達31萬
    7,776元，是修復費用者與維持該物之價值利益顯不成比例
    ，揆諸前開說明意旨，應認系爭車輛屬回復顯有重大困難之
    情形，是上訴人請求以金錢賠償系爭車輛之價值利益，並應
    以事故發生時系爭車輛之估定價值即前述95萬元認定為被上
    訴人應賠償之數額。另因上訴人已受有系爭車輛殘體標售價
    值17萬6,000元之補償，自應將上開部分扣除之，是上訴人
    得請求之金錢賠償數額，應為77萬4,000元（計算式：950,0
    00元－176,000元＝774,000元）。
　㈣又按損害之發生或擴大，被害人與有過失者，法院得減輕賠
    償金額或免除之，於被害人之代理人或使用人與有過失者，
    準用之。民法第217條第1項、第3項定有明文。經查，本件
    交通事故之發生，經新北市政府車輛行車事故鑑定會進行鑑
    定，其鑑定意見為：「一、王永豹駕駛營業小客車，行經無
    號誌路口，左轉彎未讓左方直行車先行，為肇事主因。二、
    邱陳雅蕙駕駛自用小客車，未注意車前狀況；郭奕麟自用小
    客車，於顯有妨害他車通行之處所停車，妨礙車輛通行及雙
    方視距，二者同為肇事次因」，有系爭鑑定意見書附卷可查
    （見原審卷63至65頁），堪信被上訴人與邱陳雅蕙於本件交
    通事故之發生均有過失，衡酌兩造上開事故之過失程度，被
    上訴人應負擔肇事主因，是以上訴人主張應由被上訴人負擔
    60％之過失責任，應為可採。是上訴人因本件交通事故所受
    之損害77萬4,000元，以上開被上訴人應負擔之與有過失比
    例計算後，被上訴人應賠償上訴人46萬4,400元（計算式：7
    74,000×60％＝46萬4,400元），逾此範圍之請求，則屬無據。
    　　
五、綜上所述，上訴人依侵權行為之法律關係與保險法第53條第
    1項之規定，請求被上訴人給付46萬4,400元，及自起訴狀繕
    本送達日即110年11月19日（見原審卷第97頁送達回證）翌
    日即110年11月20日起至清償日止，按週年利率5％計算之利
    息，為有理由，應予准許；逾此部分之請求，為無理由，應
    予駁回。從而，原審就其中被上訴人應給付上訴人32萬6,44
    6元本息部分（即46萬4,400元扣除原審已判命被上訴人給付
    之13萬7,954元)，為上訴人敗訴之判決，尚有未洽，上訴意
    旨指摘原判決此部分不當，求予廢棄改判，為有理由，爰由
    本院廢棄改判如主文第2項所示。至於上訴人之請求不應准
    許部分，原審為上訴人敗訴之判決，並駁回其假執行之聲請
    ，經核並無不合，上訴意旨指摘原判決此部分不當，求予廢
    棄改判，為無理由，應駁回此部分之上訴。
六、本件事證已臻明確，兩造其餘主張攻擊防禦方法，經本院斟
    酌後，認與判決結果不生影響，爰不予以一一論述，附此敘
    明。
七、據上論結：本件上訴一部有理由，一部無理由。依民事訴訟
    法第436條之1第3項、第449條第1項、第450條、第79條，判
    決如主文。
中　　華　　民　　國　　111 　年　　9 　　月　　28　　日
                  民事第七庭  審判長法  官  姜悌文 
　　　　　　　　　                  法  官  郭思妤
　　　　　　　　　                  法  官  陳彥君
以上正本係照原本作成。
本判決不得上訴。
中　　華　　民　　國　　111 　年　　9 　　月　　28　　日
                                    書記官  吳昭誼